【裁判字號】    98,交訴,35
【裁判日期】    980709
【裁判案由】    公共危險等
【裁判全文】
臺灣臺北地方法院刑事判決              98年度交訴字第35號
公  訴  人  臺灣臺北地方法院檢察署檢察官
被      告  丙○○
                      樓
上列被告因公共危險等案件，經檢察官提起公訴（98年度偵字第
6927號），本院判決如下：
    主  文
丙○○駕駛動力交通工具肇事，致人受傷而逃逸，累犯，處有期
徒刑肆月，如易科罰金，以新臺幣壹仟元折算壹日。
其餘被訴部分公訴不受理。
    事  實
一、丙○○曾於民國九十七年間因公共危險（肇事逃逸）案件，
    經本院於九十七年二月五日以九十七年度店交簡字第三一號
    判決判處有期徒刑六月，同年八月二十六日易科罰金執行完
    畢。詎不知悔改，復於九十八年二月十九日下午一時許，駕
    駛車牌二Ａ－八九八三號自用小客車，沿臺北縣深坑鄉○○
    路由東往西方向行駛，途經臺北縣深坑鄉○○路○段二二二
    號前，應注意在劃有分向限制線之路段，不得迴車，且汽車
    迴車前，應暫停並顯示左轉燈光或手勢，看清無來往車輛，
    始得迴轉，而依當時天候晴、日間自然光線、柏油路面無缺
    陷及障礙物、視距良好，亦無不能注意之情事，竟貿然向左
    迴轉，適甲○○駕駛車牌七七九－ＢＥＴ號機車，附載乙○○行駛於丙○○所駕駛之自用小客車左後側，亦疏未注意車
    前狀況，致丙○○所駕駛之上開自用小客車左前車頭擦撞甲○○所駕駛之機車右側，使甲○○與乙○○人車倒地，分別
    受有四肢多處擦傷及挫傷、右下肢挫傷合併撕裂傷及血腫等
    傷害（下稱本案車禍，丙○○所涉過失傷害部分，因甲○○
    、乙○○均撤回告訴，應為不受理判決，詳後述）。詎丙○○肇事後，雖下車詢問，然未經甲○○與乙○○確實答覆，
    旋即駕車逃逸，未施予必要之救助，經在場民眾記下其車牌
    號碼，報警處理，始查知上情。
二、案經甲○○與乙○○訴由臺北縣政府警察新店分局報告臺灣
    臺北地方法院檢察署檢察官偵查起訴。
    理  由
甲、有罪部分：
壹、程序方面：被告丙○○對於公訴人提出之證據資料，均不爭
    執其證據能力，本院審酌該等言詞供述及書面作成時之狀況
    ，並無不宜作為證據之情事，依刑事訴訟法第一百五十九條
    之五第二項，得作為證據。
貳、實體方面：
一、訊據被告固坦承本案車禍之發生，及在本案車禍發生後，未
    對證人即告訴人甲○○與乙○○（下均逕稱其名）提供適當
    之照護即開車離去，核與甲○○與乙○○所證一致（偵查卷
    第七至一○、四三至四六頁參照），且有甲○○與乙○○之
    國防醫學院三軍總醫院附設民眾診療服務處九十八年二月二
    十日北市衛醫第0000000000號診斷證明書各一紙
    （偵查卷第一三至一六頁參照），本案車禍之警方調查資料
    一份附卷足憑（偵查卷第一七至二八頁參照），足以擔保被
    告前開任意性自白與事實相符。但被告矢口否認有何肇事逃
    逸犯行，辯稱：本案車禍對方也有錯，伊曾下來看，對方說
    沒什麼，所以才離開云云。惟查，本案車禍發生後，被告僅
    有下車察看，在甲○○與乙○○未及反應前，就開車離去乙
    節，業據甲○○與乙○○證述綦詳（偵查卷第七至一○、四
    三至四六頁參照），被告所辯容非可採。且刑法第一百八十
    五條之四之肇事遺棄罪的立法目的，是在確保車禍中受傷之
    人，可以獲得相當之救助，以減少車禍中生命、身體之損傷
    ，並不以自己對車禍事故有過失、傷者對車禍事故無過失為
    要件。換言之，縱使自己對於車禍之發生並毫無過失，或傷
    者對於車禍之發生與有過失，亦不得在確保傷者能獲得相當
    照護以前，逕行離開現場。縱使被告下車察看，因未能對於
    甲○○與乙○○提供適切救助就離開，仍無從脫免本案應負
    之肇事逃逸罪責。事證明確，應予論處。
二、核被告所為，係犯刑法第一百八十五條之四之肇事遺棄罪。
    被告有事實欄所示刑之執行紀錄，其於受有期徒刑執行完畢
    後五年內故意再犯本案有期徒刑以上之刑之罪，為累犯，應
    依刑法第四十七條第一項規定加重其刑。第查，本案車禍，
    被告與甲○○均有過失，且事故發生後，被告確有下車察看
    ，僅係誤認自己對於本案車禍無過失，毋需負責（不符刑法
    第十六條但書要件），故未提供告訴人二人適當之救助致無
    從免除罪責，但被告終非全然逕自離去，因之，本院認被告
    犯罪之情狀，顯堪憫恕，宣告刑法第一百八十五條之四之肇
    事遺棄罪所定最低度之刑（有期徒刑六月）猶嫌過重，是依
    刑法第五十九條之規定，減輕其刑。被告刑有前開加重減輕
    之情事，應依刑法第七十一條第一項規定，先加後減。爰審
    酌被告對犯行一度砌詞避就，但已與甲○○與乙○○達成調
    解（本院卷第二○頁參照），並賠償甲○○與乙○○二人，
    而本案發生地點係在人群熱鬧之處所，以甲○○與乙○○二
    人所受傷勢，也非全然喪失自救能力，本案之抽象危險較低
    等及其他一切情狀，量處如主文所示之刑，並諭知易科罰金
    之折算標準，以勵自新。
乙、公訴不受理部分：
一、公訴意旨另略以：被告就本案車禍涉有刑法第二百八十四條
    第一項前段過失傷害罪嫌云云。
二、按告訴乃論之罪，告訴人於第一審辯論終結前得撤回其告訴
    ，又告訴經撤回者，應諭知不受理之判決，刑事訴訟法第二
    百三十八條第一項、第三百零三條第三款分別定有明文。
三、查甲○○與乙○○告訴被告過失傷害之案件，公訴人認被告
    係犯刑法第二百八十四條第一項前段之罪，依同法第二百八
    十七條之規定，須告訴乃論。茲據甲○○與乙○○撤回告訴
    ，依上開說明，爰諭知不受理之判決。
據上論斷，應依刑事訴訟法第二百九十九條第一項前段、第三百
零三條第三款，刑法第一百八十五條之四、第四十七條第一項、
第五十九條、第四十一條第一項前段，刑法施行法第一條之一，
判決如主文。
本案經檢察官蔡偉逸到庭執行職務。
中    華    民    國    98    年    7    月      9    日
                  刑事第十庭  審判長法  官  林春鈴
                                    法  官  謝昀璉
                                    法  官  姚念慈
上正本證明與原本無異。
如不服本判決，應於判決送達後十日內檢具繕本向本院提出上訴
狀上訴於臺灣高等法院。
                                    書記官  劉芸珊
中    華    民    國    98    年    7    月      9    日
附錄本案論罪科刑法條全文
中華民國刑法第一百八十五條之四
駕駛動力交通工具肇事，致人死傷而逃逸者，處六月以上五年以
下有期徒刑。


司法院資訊處製作；財團法人民間司法改革基金會備份。
